【裁判字號】    98,易,1444
【裁判日期】    990108
【裁判案由】    詐欺
【裁判全文】
臺灣高雄地方法院刑事判決              98年度易字第1444號
公  訴  人  臺灣高雄地方法院檢察署檢察官
被      告  丁○○
上列被告因詐欺案件，經檢察官提起公訴（起訴案號：98年度偵
字第26816 號）及移請併案審理（併案案號：臺灣高雄地方法院
檢察署98年度偵字第29 288號、臺灣臺南地方法院檢察署98年度
偵字第16652 號、臺灣板橋地方法院檢察署98年度偵字29134 號
），並經本院裁定改由受命法官獨任依簡式審判程序審理，判決
如下：
    主  文
丁○○幫助犯詐欺取財罪，處有期徒刑肆月，如易科罰金，以新
臺幣壹仟元折算壹日。
    事  實
一、丁○○明知社會上詐騙案件層出不窮，詐欺集團不法份子為
    掩飾不法行徑，避免執法人員之追究及處罰，經常利用他人
    之存款帳戶、印章、存摺、金融卡及密碼轉帳，以逃避追緝
    並確保犯罪所得之不法利益，在客觀上可預見將自己申辦之
    金融帳戶提供他人使用，可能幫助他人從事財產犯罪，竟仍
    基於幫助他人詐欺取財亦不違背其本意之不確定犯意，於民
    國98年7 月20日15時許，在高雄市○○路某處寵物店前，逕
    將其個人名義所申辦之玉山商業銀行小港分行（下稱玉山小
    港分行）帳號0000000000000 號帳戶之存摺、印章、金融卡
    及密碼，交與不詳姓名、年籍之成年男子使用。嗣該成年男
    子所屬之詐欺集團成員，共同基於意圖為自己不法所有之犯
    意聯絡，先後於：
  (一)98年7 月21日12時許，該詐欺集團姓名年籍不詳成年成員於
    電腦網路刊登廣告，詐稱販售花蓮海洋公園門票等語，乙○○（起訴書誤載朱若媽）於電腦網路瀏覽後，致乙○○陷於
    錯誤，而於同日匯款新臺幣（下同）2 萬3800元，至該詐欺
    集團成員指示之丁○○上開玉山小港分行帳戶內。
  (二)98年7 月21日15時許，該詐欺集團姓名年籍不詳成年成員於
    電腦網路刊登廣告，詐稱販售六村遊樂園門票等語，壬○○
    於電腦網路瀏覽後，致壬○○陷於錯誤，而於同日16時14分
    許（起訴書附表誤載為16時15分）匯款1200元，至該詐欺集
    團成員指示之丁○○上開玉山小港分行帳戶內。
  (三)98年7 月21日15時46分許，該詐欺集團姓名年籍不詳成年成
    員於電腦網路刊登廣告，詐稱販售數位相機等語，丑○○於
    電腦網路瀏覽後，致丑○○陷於錯誤，而於同日16時21分許
    （起訴書附表誤載為16時25分）匯款5800元，至該詐欺集團
    成員指示之丁○○上開玉山小港分行帳戶內。
  (四)98年7 月21日18時07分許，該詐欺集團姓名年籍不詳成年成
    員於電腦網路刊登廣告，詐稱販售行動電話等語，癸○○於
    電腦網路瀏覽後，致癸○○陷於錯誤，而於同日18時25分許
    （起訴書附表誤載為18時21分）匯款5000元，至該詐欺集團
    成員指示之丁○○上開玉山小港分行帳戶內。
  (五)98年7 月20日15時許，該詐欺集團姓名年籍不詳成年成員於
    電腦網路刊登廣告，詐稱販售名牌單眼相機等語，戊○○於
    電腦網路瀏覽後，致戊○○陷於錯誤，而於98年7 月21日19
    時02分許（起訴書附表誤載為19時03分）匯款1 萬100 元，
    至該詐欺集團成員指示之丁○○上開玉山小港分行帳戶內。
  (六)98年7 月21日20時30分（起訴書附表誤載為19時17分）許，
    該詐欺集團姓名年籍不詳成年成員於電腦網路刊登廣告，詐
    稱販售掌上型電視樂器PSP 等語，庚○○於電腦網路瀏覽後
    ，致庚○○陷於錯誤，而於同日匯款4000元，至該詐欺集團
    成員指示之丁○○上開玉山小港分行帳戶內。
  (七)98年7 月21日19時17分許，該詐欺集團姓名年籍不詳成年成
    員於電腦網路刊登廣告，詐稱販售六村遊樂園門票等語，子
    ○○於電腦網路瀏覽後，致子○○陷於錯誤，而於同日19時
    19分許匯款2383元，至該詐欺集團成員指示之丁○○上開玉
    山小港分行帳戶內。
  (八)98年7 月21日18時許，該詐欺集團姓名年籍不詳成年成員於
    電腦網路刊登廣告，詐稱販售數位相機等語，甲○○於電腦
    網路瀏覽後，致甲○○陷於錯誤，而於同日19時22分許匯款
    5200元，至該詐欺集團成員指示之丁○○上開玉山小港分行
    帳戶內。
  (九)98年7 月21日14時55分許，該詐欺集團姓名年籍不詳成年成
    員於電腦網路刊登廣告，詐稱販售智慧變頻式多門冰箱等語
    ，己○○於電腦網路瀏覽後，致己○○陷於錯誤，而於同日
    16時42分許匯款5000元，至該詐欺集團成員指示之丁○○上
    開玉山小港分行帳戶內。
  (十)98年7 月21日17時30分許，該詐欺集團姓名年籍不詳成年成
    員於電腦網路刊登廣告，詐稱販售筆記式電腦等語，辛○○
    於電腦網路瀏覽後，致辛○○陷於錯誤，而於同日20時40分
    許匯款6100元，至該詐欺集團成員指示之丁○○上開玉山小
    港分行帳戶內。嗣經乙○○、壬○○、丑○○、癸○○、戊○○、庚○○、子○○、甲○○、己○○、辛○○發覺遭人
    詐騙，報警循線查獲上情。
二、案經乙○○、壬○○、丑○○、癸○○、戊○○、庚○○、
    子○○、甲○○訴由臺北縣政府警察局樹林分局報告臺灣高
    雄地方法院檢察署檢察官偵查後起訴、移送併辦及臺灣臺南
    地方法院檢察署、臺灣板橋地方法院檢察署移送併辦。
    理  由
一、查本案被告丁○○所犯為死刑、無期徒刑、最輕本刑為3 年
    以上有期徒刑以外之罪，且非高等法院管轄第一審之案件，
    而其於準備程序就前揭被訴事實為有罪之陳述，經法官告知
    簡式審判程序之旨，並聽取當事人之意見後，本院認無不得
    或不宜改依簡式審判程序進行之處，爰依刑事訴訟法第273
    條之1 第1 項之規定，裁定本案由受命法官獨任進行簡式審
    判程序。
二、認定犯罪事實所憑證據及理由
  (一)上開事實，業經被告於本院審理中坦承不諱，核與證人即被
    害人乙○○、壬○○、丑○○、癸○○、戊○○、庚○○、
    子○○、甲○○、己○○、辛○○分別於警詢中證述相符，
    且有被告之玉山小港分行帳號0000000000000 號帳戶開戶資
    料及交易明細（偵卷86至89頁）、被害人乙○○之華南商業
    銀行匯款回條聯（偵卷14頁）、壬○○之玉山銀行網路ATM
    帳務查詢資料（偵卷22至24頁）、丑○○之台北富邦銀行網
    路ATM 查詢資料（偵卷34頁）、癸○○之轉帳交易查詢資料
    及存摺影本（偵卷40、41頁）、戊○○之華南銀行自動櫃員
    機交易明細單及電腦網路詐欺資料（偵卷46至51頁）、庚○○之麥寮郵局存摺影本（偵卷60、61頁）、子○○之華南銀
    行網路ATM 匯款資料及電腦網路詐欺資料（偵卷73、68、69
    頁）、甲○○之華南銀行自動櫃員機交易明細單（偵卷83頁
    ）、己○○之中國信託自動櫃員機交易明細單及電腦網路詐
    欺資料（併二偵6 、11、12頁）、辛○○之郵政自動櫃員機
    交易明細單（併二偵24頁）在卷可憑，足認被告自白與事實
    相符，應堪採認。
  (二)次者，在金融機構開設帳戶、請領存摺、金融卡，係針對個
    人身分之社會信用而予以資金流通使用，具有強烈之屬人性
    格，而金融帳戶作為個人理財工具，申請開設並無任何特殊
    之限制，一般民眾皆得以存入最低開戶金額及提供個人身分
    證明之方式申請取得，且同一人均得在不同之金融機構申請
    數個存款帳戶使用，乃眾所週知之事實，苟見有不詳人士向
    他人蒐集金融帳戶使用，自屬可疑，況且近年來社會上各式
    詐財手段迭有所聞，被告對此尚難全然諉為不知。故被告對
    於擅將前開玉山小港分行帳戶存摺、印章、金融卡、密碼，
    交與姓名年籍不詳之成年男子，極可能遭濫用於對不特定人
    訛詐財物，並使偵查機關不易循線偵查一節，應有所預見，
    竟仍然為之，主觀上顯有容認前揭犯罪事實發生之意欲，故
    其確有幫助他人利用前開玉山小港分行帳戶實施詐欺取財犯
    行之不確定故意甚明。
  (三)另依被害人乙○○、壬○○、丑○○、癸○○、戊○○、庚○○、子○○、甲○○、己○○、辛○○所述遭詐欺過程觀
    之，對方均係藉由電腦網路方式與渠等接洽、聯絡，彼此未
    曾謀面，且查無其他證據足資證明被告確有實際參與此等詐
    欺犯行。又依卷內事證，僅堪證明被告單純將前開玉山小港
    分行帳戶，交與詐欺集團成員，再由該詐欺集團成員持之作
    為受騙者匯入款項之用，核其性質，應屬詐欺取財構成要件
    以外之協助行為。是被告乃本於幫助意思而為詐欺犯罪構成
    要件以外之行為，至堪認定。
  (四)本案事證明確，被告前揭幫助詐欺之犯行，實堪認定，應依
    法論科。
三、論罪科刑
    核被告所為，係犯刑法第30條第1 項前段、第339 條第1 項
    之幫助詐欺取財既遂罪。被告僅係提供前開帳戶存摺、印章
    、金融卡、密碼，並未實際參與詐欺過程，是其所為僅屬幫
    助詐欺集團成員詐欺取財犯罪之遂行，均應依刑法第30條第
    1 項前段、第2 項規定論以幫助犯，並依正犯之刑度減輕其
    刑。被告以1 個提供帳戶之行為，同時幫助詐欺集團成員分
    別詐取被害人乙○○、壬○○、丑○○、癸○○、戊○○、
    庚○○、子○○、甲○○、己○○、辛○○之財物，觸犯數
    個幫助詐欺取財之罪名，為想像競合犯，應從一重處斷。檢
    察官移送併辦（臺灣高雄地方法院檢察署98年度偵字第2928
    8 號即甲○○遭詐欺部分，臺灣臺南地方法院檢察署98年度
    偵字第16652 號即乙○○、壬○○、癸○○、子○○、甲○○、己○○、辛○○遭詐欺部分，臺灣板橋地方法院檢察署
    98年度偵字29134 號即辛○○遭詐欺部分），經核分別與被
    告所犯原起訴幫助詐欺取財罪為同一案件及想像競合之裁判
    上一罪關係，均為起訴效力所及，本院自應一併審理。爰審
    酌被告幫助詐欺取財犯行，幫助他人遂行財產犯罪，致使真
    正犯罪者難以被查獲，且致被害人乙○○、壬○○、丑○○
    、癸○○、戊○○、庚○○、子○○、甲○○、己○○、辛○○多人分別受有2 萬3800元至1200元不等之損害，合計金
    額6 萬8583元，未與被害人和解並賠償損害，惟量及其犯後
    坦承犯行，並犯罪動機、手段、目的等一切情狀，量處如主
    文所示之刑，並諭知如易科罰金，以1000元折算1 日之折算
    標準。
據上論斷，應依刑事訴訟法第273 條之1 第1 項、第299 條第1
項前段，刑法第30條第1 項前段、第2 項、第339 條第1 項、第
55條、第41條第1 項前段，刑法施行法第1 條之1 ，判決如主文
。
本案經檢察官丙○○到庭執行職務。
中    華    民    國    99    年    1     月    8     日
                  刑事第十五庭  法  官  楊國煜
如不服本判決，應於收受本判決10日內向本院提出上訴書狀，並
應敘述具體理由，如未敘述上訴理由者，應於上訴期間屆滿後20
日內補提理由書狀於本院（均須依他造當事人之人數附繕本）「
切勿逕送上級法院」。
以上正本證明與原本無異。
中    華    民    國    99    年    1     月    8     日
                                書記官  王芷鈴
附錄本判決論罪法條
刑法第30條
幫助他人實行犯罪行為者，為幫助犯。雖他人不知幫助之情者，
亦同。
幫助犯之處罰，得按正犯之刑減輕之。
刑法第339條
意圖為自己或第三人不法之所有，以詐術使人將本人或第三人之
物交付者，處5 年以下有期徒刑、拘役或科或併科1 千元以下罰
金。
以前項方法得財產上不法之利益或使第三人得之者，亦同。
前二項之未遂犯罰之。

司法院資訊處製作；財團法人民間司法改革基金會備份。
